臺灣高等法院刑事判決　　　　　　　　96年度上訴字第4274號
上　訴　人　臺灣板橋地方法院檢察署檢察官
上　訴　人
即　被　告　丙○○
選任辯護人　劉志忠律師
上列上訴人因被告搶奪等案件，不服臺灣板橋地方法院96年度訴
字第1290號第一審判決（偵查案號：臺灣板橋地方法院檢察署96
年度偵字第3354號），提起上訴，本院判決如下：
    主  文
上訴駁回。
    事  實
一、丙○○意圖為自己不法之所有，於民國九十五年十一月十九
    日上午十時許，在臺北縣土城市○○路（起訴書誤載大同街
    ），攜帶客觀上具有危險性且足以對人之生命、身體安全構
    成威脅，可供作兇器使用之老虎鉗一支，並以持該老虎鉗拆
    卸車牌之方式，竊取停放路旁陸金華管領使用之車號三九一
    二─ＬＴ號自用小客車（車主登記陸金華之妻呂倩茹）之車
    牌一面，得手後將該車牌藏放於其所有之車號六九七七─Ｐ
    Ｃ號自用小客車內。丙○○又意圖為自己不法之所有，於同
    月二十三日凌晨一時許，在桃園縣龜山鄉○○路前，亦攜帶
    可供兇器使用之上開老虎鉗，並以持該老虎鉗拆卸車牌之方
    式，竊取停放路旁甲○○所有之車號七三一九─ＫＮ號自用
    小客車之車牌一面，得手後亦藏放於上述車號六九七七─Ｐ
    Ｃ號自用小客車內。其後，丙○○將上述所竊得之車號三九
    一二─ＬＴ、七三一九─ＫＮ車牌分別置換懸掛於其所有之
    車號六九七七─ＰＣ號自用小客車前、後方之後，另意圖為
    自己不法之所有，於九十六年一月二十六日凌晨三時二十七
    分許，駕駛該改掛車牌之自用小客車尾隨乙○○騎乘之機車
    後方，行駛至臺北縣土城市○○路○段六號房屋前，丙○○
    見乙○○停妥機車後單獨往上開房屋旁廁所走去，認有機可
    趁，即下車尾隨並出手搶奪乙○○背於身上之背包一只（背
    包內有價值新臺幣五千元之保養品一批），得手後轉身欲離
    去時，乙○○見狀立即出手拉回該背包，楊智誠乃基於同一
    搶奪之犯意，接續將背包搶回，雙方為搶背包而相互拉扯，
    致背包皮帶斷裂而掉落地上，乙○○並於拉扯背包時受有頭
    部創傷、上下唇、人中擦挫傷之傷害。嗣因乙○○大聲喊叫
    ，在土城市○○路○段六號房屋內之乙○○男友父親廖嘉夕
    聞聲後衝出屋外，丙○○隨即逃逸，但仍為廖嘉夕及路人吳
    學政合力制伏，並報警查獲上情，且當場扣得上開背包一只
    、車號三九一二─ＬＴ、七三一九─ＫＮ車牌各一面（上述
    財物均據被害人領回）。
二、案經臺北縣政府警察局土城分局報請臺灣板橋地方法院檢察
    署檢察官偵查起訴。
    理  由
一、竊盜部分：
    訊據被告丙○○對於上開竊盜之事實已自白不諱，核與被害
    人陸金華、甲○○於警詢中指述車牌失竊之情節相符，被告
    及其辯護人對上開被害人二人於警詢中之陳述復均不爭執，
    並同意作為證據，依刑事訴訟法第159條之5第1項之規定自
    得採為被告自白為真實之證據，並有上開被害人領回失竊之
    車牌所出具之贓物認領保管單二紙及車牌失竊資料個別查詢
    報表二紙在卷可資佐證，是被告竊盜之犯行，堪予認定。
二、搶奪部分：
    訊據被告對於在前揭搶奪被害人乙○○背於身上之背包已自
    白不諱，並經證人即被害人乙○○於原審結證屬實，被告雖
    辯稱：伊尚未搶得背包，於用手拉住背包袋子時即與被害人
    拉扯，背包即掉落地上云云。惟據證人乙○○於原審結證稱
    ：被告於案發當時已經拿走伊的背包，且人轉身了，伊才出
    手將背包拉回來，被告當時拿了背包就要走了，伊才把背包
    拿回來等語，足見被告已從被害人身上搶走背包，已在其手
    上得於支配範圍之內，待其欲離去始遭被害人拉回來，二人
    於拉扯背包中，因背包皮帶拉斷而掉落地上。是被告所辯其
    搶奪尚屬未遂乙節，無非避重就輕之詞，其搶奪既遂之犯行
    ，堪予認定。
三、論罪：
(一)按刑法所謂兇器，其種類並無限制，凡客觀上足以對人之生
    命、身體、安全構成威脅，具有危險性之兇器均屬之，且祇
    須行竊時攜帶此種具有危險性之兇器為已足，並不以攜帶之
    初有行兇之意圖為必要（最高法院七十九年臺上字第五二五
    三號判例意旨參照）。本件被告二次竊盜車牌時所攜帶之老
    虎鉗一支，雖未扣案，但依據被告供述情節，被告既可持該
    老虎鉗拆卸金屬材質之車牌，顯見該老虎鉗亦屬金屬材質且
    質地堅硬，若持以行兇，客觀上應足以傷害人之生命、身體
    安全而具有危險性，是該支老虎鉗在客觀上足以對於人之生
    命、身體安全構成威脅，屬兇器無訛。
(二)次按搶奪罪既遂與未遂之區別，應以所搶奪之物已否移入自
    己權力支配之下為標準。查證人乙○○於原審審理中證稱：
    被告於案發當時已經拿走伊的背包，且人轉身了，伊才出手
    將背包拉回來；被告當時拿了背包就要走了，伊才把背包拿
    回來等語，足認被告當時既出手搶得證人乙○○之背包並轉
    身欲離去現場，其已將該背包移置於自己之實力支配下，斯
    時搶奪背包之犯罪已屬既遂，雖然嗣後證人乙○○亦出手拉
    回該背包，雙方相互拉扯致背包皮帶斷裂而掉落地上，被告
    最終仍為證人廖嘉夕、吳學政所制伏而未能取走該背包，應
    與其已成立之搶奪既遂罪不生影響，則公設辯護人為被告辯
    護稱其此部分搶奪行為僅構成搶奪未遂罪一節，自非足採。
    另證人乙○○於原審審理中固證稱：被告拿伊背包時，伊有
    搶回背包並與被告相互拉扯，導致伊的嘴角、額頭受傷等語
    ，並有亞東紀念醫院出具之診斷證明書一紙在卷可證，惟徵
    之證人乙○○於原審審理中證稱：本件案發當時，伊男友父
    親跑出屋外來前，伊一個人可以對抗被告，因伊國中時期有
    學過二年柔道，也有參加過柔道比賽，且被告當時拉扯背包
    的動作並沒有很激烈，如果被告當時拉扯的很激烈的話，該
    背包最終會遭被告取走，而被告當時除拉扯背包外，並沒有
    其他攻擊伊身體的動作，伊當天所受傷害並不是被告攻擊所
    造成的，係在被告拉皮包的過程中造成的，且伊當時並沒有
    逮捕被告的動作等語。是依據證人乙○○上開證述情節觀之
    ，本件案發當時證人乙○○並未有逮捕被告之行為，其係因
    與被告相互拉扯背包而受有上開診斷證明書所載之頭部創傷
    、上下唇、人中擦挫傷，被告當時除搶奪皮包之行為外，並
    未有其他攻擊證人乙○○身體之行為，是被告顯無「為防護
    贓物或脫免逮捕」而對證人乙○○施強暴、脅迫之行為。自
    難論刑法第329條之準強盜罪。
(三)核被告二次竊取車牌所為，均係犯刑法第三百二十一條第一
    項第三款之攜帶兇器竊盜罪。又被告搶奪背包之所為，係犯
    刑法第三百二十五條第一項之搶奪既遂罪，公訴意旨認被告
    此部分所為係犯刑法第三百二十九條之準強盜罪，尚有未洽
    （起訴書原載被告此部分行為涉犯刑法第三百二十五條第三
    項、第一項之搶奪未遂罪，嗣經公訴檢察官更正起訴法條為
    刑法第三百二十九條之準強盜罪，應依同法第三百二十八條
    第一項規定處斷）。此部份之起訴法條應予變更，被告所犯
    上開二次加重竊盜罪及搶奪罪應併合處罰。
四、綜上所述，原審依刑法第321條第1項第3款、第325條第1項
    ，並審酌被告犯罪之動機、目的、手段，及三次犯罪均夜間
    ，對社會秩序所生危害甚大，暨造成被害人之損害，兼衡被
    告並無前科，生活狀況及國中畢業之教育程度，暨犯後坦承
    其犯行等一切情狀，對二次加重竊盜罪分處有期徒刑六月、
    七月，所犯搶奪罪處有期徒刑十月，以及所犯上開之罪，其
    犯罪時間均在96年4月24日以前，合於中華民國96年罪犯減
    刑條例第2條第1項第3款之規定，並依同條例第7條、第10
    條第1項規定，各減其宣告刑二分之一，暨就減得之刑，依
    刑法第51條第5款定其應執行刑為有期徒刑十月，以及將被
    告所有供行竊所用之老虎鉗一支雖未扣案，惟不能證明其已
    滅失而為沒收之諭知，其認事用法及量刑均屬妥適，應予維
    持，檢察官上訴意旨就搶奪部分猶指被告所犯為準強盜罪（
    就竊盜部份未上訴）以及被告上訴意旨指搶奪部分屬未遂犯
    以及被告已深感悔悟且妻子即將生產，經濟由其一人獨撐，
    適逢失業經濟拮据。
五、檢察官對搶奪部分提上訴，其意旨固以被害人乙○○於警詢
    及偵查中證述，伊為了保護皮包與被告發生拉扯，而造成頭
    部左前額及上下嘴唇處受傷等語，被告於警詢中坦承伊因急
    於逃離案發地點又遭被害人緊緊拉扯皮包，所以造成被害人
    受傷等情，足見被告當時為防護贓物及脫免逮捕，而徒手對
    被害人，為不法腕力之施加，且被害人遭搶皮包帶子有斷裂
    ，可見雙方拉扯力量強大且速度很快，再斟酌被害人眼鏡掉
    落，穿著笨重等情，被告為年輕男性，被害人為一女性，被
    害人確實無法對抗被告，被告所為顯犯準強盜罪云云。惟被
    害人雖屬女性，惟據其在原審所供其係學柔道，參加柔道比
    賽，且被告當時拉扯背包並沒有很激烈…而被告當時除拉扯
    背包外，並沒有其他攻擊伊身體之動作等情，且審酌被害人
    於背包遭被告搶得手之後，即出手欲拉住背包之皮帶欲取回
    其背包，加以其學過柔道，力氣應比一般女性為大，則在瞬
    間出手必快且有力，且當時背包在被告手上，在本能上被告
    為免背包遭取回又握緊背包皮帶，導致背包遭扯斷，致背包
    掉落，自難認被告有對被害人之身體有施暴之行為，加以被
    害人受傷並非被告對其施暴所造成，係在拉皮包過程中造成
    ，已如前述，則檢察官以上開意旨指摘原判決認為被告所為
    係犯搶奪罪為不當為無理由，上訴應予駁回。
六、被告上訴意旨固以：被告搶奪被害人之皮包，旋由被害人奪
    回，並進發生拉扯皮包致皮帶斷裂並掉落地上，被告實尚未
    能將皮包置於自力支配之下，則搶奪行為尚屬未遂，又被告
    於遭制伏後一再向被害人直說抱歉，足見犯後即深感悔悟，
    又被告係為肢體殘障，謀生不易，加以當時妻子即將生產，
    經濟由被告一人承擔，又逢失業，一時失慮，才犯案，而現
    長女已出生，須被告扶養，現被告已有正當工作，原審判決
    被告應執行有期徒刑，且未宣告緩刑，實屬過重云云，並提
    出身心障礙手冊、戶籍謄本、職工服務證明書等影本為證，
    惟查被害人之背包係遭被告搶得之手於欲逃離之時，始遭被
    害人拉住背包之皮帶，二人於拉背包皮帶時因皮帶斷裂，皮
    包始掉落在地上，已如前述，則在被害人在尚未拉住背包之
    皮帶之前，該背包已在被告手上，已置於其實力支配之下，
    其搶奪行為已屬既遂，並不因事後遭追回而影響其既遂之認
    定，又查被告固有輕度肢障，且於案發時其妻即將生產，目
    前又找著工作，其家庭賴其工作維護，然被告將所竊得二面
    車牌懸掛在自有之小客車前後，再駕車跟隨被害人乙○○伺
    機搶奪，足見其已事前預謀於夜間對婦女犯案，並免為發現
    而懸掛竊得之車牌，茍被告未當場被捕而逃逸，被害人勢將
    以車牌號碼為依據向警報案，則上開失竊車牌之被害人勢將
    無端捲入搶奪風波，其惡性非輕，原審認被告所犯搶奪罪為
    既遂以及量刑均屬適當，暨不為緩刑之宣告亦無不宜，被告
    以上開上訴意旨指摘原判決不當為無理由，其上訴應予駁回
    。
據上論斷，應依刑事訴訟法第368條，判決如主文。
本案經檢察官邱美育到庭執行職務。
中　　華　　民　　國　　96　　年　　11　　月　　26　　日
　　　　　　　　　刑事第三庭審判長法　官  許國宏
  　　　　　　　　　　　　　　　　法  官  楊貴志
        　　　　　　　　　　　　　法  官  許增男
以上正本證明與原本無異。
搶奪部分，如不服本判決，應於收受送達後十日內向本院提出上
訴書狀，其未敘述上訴之理由者並得於提起上訴後十日內向本院
補提理由書（均須按他造當事人之人數附繕本）。
竊盜部分，不得上訴。
                                  書記官  鄒賢英
中　　華　　民　　國　　96　　年　　11　　月　　26　　日
